【裁判字號】    99,訴,765
【裁判日期】    991214
【裁判案由】    違反毒品危害防制條例
【裁判全文】
臺灣嘉義地方法院刑事判決               99年度訴字第765號
公  訴  人  臺灣嘉義地方法院檢察署檢察官
被      告  郭鴻龍
指定辯護人  劉興文律師
上列被告因違反毒品危害防制條例案件，經檢察官提起公訴（99
年度毒偵字第1422號、99年度偵字第5858號），本院判決如下：
    主  文
郭鴻龍犯販賣第一級毒品罪，處有期徒刑拾伍年貳月，附表一編
號三、四、五、七、八所示之物，均沒收之，販賣第一級毒品所
得新臺幣壹仟元沒收之，如全部或一部不能沒收時，以其財產抵
償之；又犯販賣第一級毒品罪，處有期徒刑拾伍年貳月，扣案如
附表一編號一第一級毒品海洛因伍拾陸包（驗餘淨重總計玖點貳
壹公克）沒收銷毀之，其毒品外包裝袋伍拾陸只沒收之，附表一
編號三、四、五、七、八所示之物，均沒收之，販賣第一級毒品
所得新臺幣壹仟元沒收之，如全部或一部不能沒收時，以其財產
抵償之；又施用第一級毒品，處有期徒刑玖月。扣案如附表一編
號一所示第一級毒品海洛因伍拾陸包（驗餘淨重總計玖點貳壹公
克）沒收銷毀之，其外包裝袋伍拾陸只沒收之、附表一編號二所
示第二級毒品甲基安非他命肆包（驗餘淨重總計拾壹點柒零陸捌
公克）沒收銷毀之，其外包裝袋肆只沒收之，扣案如附表一編號
四至七所示之物，均沒收之。應執行有期徒刑拾陸年參月，販賣
第一級毒品所得新臺幣貳仟元沒收之，如全部或一部不能沒收時
，以其財產抵償之，扣案附表一編號一第一級毒品海洛因伍拾陸
包（驗餘淨重總計玖點貳壹公克）沒收銷毀之，其外包裝伍拾陸
只沒收之、附表一編號二第二級毒品甲基安非他命肆包（驗餘淨
重總計拾壹點柒零陸捌公克）沒收銷毀之，其外包裝肆只沒收之
，扣案附表一編號三至八所示之物均沒收之。
    犯 罪 事 實
一、郭鴻龍明知海洛因係屬毒品危害防制條例第2條第2項第1款
    所列管之第一級毒品，不得擅自販賣、轉讓或持有，竟基於
    販賣第一級毒品海洛因營利之犯意，以其所有之0000000000
    號行動電話為聯絡販賣海洛因之工具，分別為下列行為：
 (一)於民國99年7月6日某時，在嘉義縣水上鄉南靖糖廠附近，以
   每小包新臺幣（下同）1000元之代價，販賣第一級毒品海洛
   因予羅聖修1次。
 (二)於99年7月9日，在台南縣後壁鄉嘉田村上茄苳49號處，以每
   小包1000元之代價，販賣第一級毒品海洛因予羅聖修1次。
二、郭鴻龍前於97年間因施用毒品，經臺灣臺南地方法院裁定送
    勒戒所觀察、勒戒後，認有繼續施用毒品傾向，再經臺灣臺
    南地方法院裁定送戒治所強制戒治，於98年8月13日因成效
    良好停止戒治釋放出所，並於同年月18日經臺灣臺南地方法
    院檢察署檢察官以98年度戒毒偵字第125號為不起訴處分確
    定。詎其仍未戒除毒癮，於上述強制戒治執行完畢釋放後5
    年內，基於施用第1、2級毒品海洛因、甲基安非他命之犯意
    ，於99年7月22日中午12時，在嘉義縣水上鄉南和村後寮15
    號，以將甲基安非他命與海洛因混合後放置玻璃球內，以燒
    烤方式，，同時施用第一級毒品海洛因與第二級毒品甲基安
    非他命1次。
三、嗣於99年7月22日17時40分許，經警持本院核發之搜索票至
    嘉義縣水上鄉南和村後寮15號搜索，當場查扣第1級毒品海
    洛因56包（含袋重21.85公克）、第2級毒品甲基安非他命4
    包（含袋重13.61公克）、電子磅秤1個、毒品研磨器1組、
    吸管6支、含毒品殘渣夾鏈袋11個、空夾鏈袋106 2個、手機
    1 支（含0000000000號SIM卡一張）、小剪刀2支及小鑷子1
    支等物，始查悉上情。
四、案經嘉義縣警察局水上分局報告及臺灣嘉義地方法院檢察署
    檢察官簽分偵查起訴
    理  由
一、按被告以外之人於審判外之陳述，經當事人於審判程序同意
    作為證據，法院審酌該言詞陳述或書面陳述作成時之情況，
    認為適當者，亦得為證據。當事人、代理人或辯護人於法院
    調查證據時，知有第159條第1項不得為證據之情形，而未於
    言詞辯論終結前聲明異議，視為有前項之同意，刑事訴訟法
    第159條之5定有明文。查本件認定事實所援引具傳聞性質之
    言詞或書面證據，關於證據能力，提示被告及其指定辯護人
    均對之表示無意見，亦未於本案言詞辯論終結前聲明異議，
    而本院審酌該等審判外陳述作成當時之過程、內容、功能等
    情況綜合判斷，認具備合法可信之適當性保障而具證據能力
    ，得採為認定事實之基礎，合先敘明。
二、有關販賣第一級毒品海洛因部分：
    上開犯罪事實一之(一)、(二)部分，據被告郭鴻龍於本院審理時
    自白不諱，並坦承如犯罪事實一(一)、(二)部分所記載之時間、
    地點、對象、金額、方式等交易明細均無誤，核與證人羅聖
    修於偵查中證述情節相符（見偵卷第51、52頁）。被告之指
    定辯護人雖辯稱：證人羅聖修於警詢僅陳述向被告購買第一
    級毒品海洛因1次，雖於偵查時證述向被告購買第一級毒品
    海洛因2次，然應以證人羅聖修於警詢之證述向被告購買第
    一級毒品海洛因1次為準云云（見本院卷第105頁）。惟查證
    人羅聖修於警詢時陳述：伊都使用00000 00000號行動電話
    ，撥打被告使用之0000000000號行動電話，聯絡購買第一級
    毒品海洛因等語（見警卷第10頁反面），且參酌證人羅聖修
    係於99年7月22日17時30分許，經嘉義縣警察局水上分局至
    被告位於嘉義縣水上鄉南和村後寮10鄰15號住處搜索後，仍
    於同年7月23日撥打被告0000000000號手機聯絡購買第一級
    毒品海洛因，經警方佯稱係被告，與羅聖修約定於嘉義縣太
    保高鐵站見面，始經警方帶回至警局製作筆錄等情（見警卷
    第11頁正面），顯見證人羅聖修於警詢時證述僅向被告購買
    海洛因1次云云，係迴護被告之詞，自不足採。此外，並有
    本院搜索票、搜索扣押筆錄、扣押物品目錄表、毒品照片5
    張等在卷可稽（警卷第14、15、16、18、19、30、31頁）。
    而扣案之白色粉末56包，經鑑驗結果確均含有海洛因成分（
    驗餘淨重為9.21公克），亦有法務部調查局濫用藥物實驗室
    調科壹字第180003178號鑑定書1份在卷可資佐證（見偵卷第
    39頁）。又我國查緝毒品之施用或販賣一向執法甚嚴，對於
    販賣毒品者尤科以重度刑責，又販賣毒品既係違法行為，當
    非可公然為之，亦無公定價格，且容易分裝並增減份量，而
    每次買賣之價量，可能隨時依雙方關係深淺、資力、需求量
    及對行情之認知、來源是否充裕、查緝是否嚴謹、購買者被
    查獲時供述購買對象之可能風險之評估等情形，而異其標準
    ，非可一概而論；而買受毒品之人通常亦無法探知販毒者賺
    取利潤幾何，是販賣毒品之利得，除販毒者坦承犯行或價量
    俱臻明確外，委難察得實情，販賣之人從價差或量差中牟利
    之方式雖異，其意圖營利之販賣行為則同一。是以因第一級
    毒品海洛因量微價高，販賣者率有利益可圖，且被告販賣
    1,00 0元之第一級毒品海洛因2次，各獲利約一、二佰元，
    已據被告於本院審理時供述在卷（見本院卷第112頁），參
    以被告與證人羅聖修並無特殊交情，被告販賣第一級毒品海
    洛因，如無利益可得，又豈會甘冒遭警查獲可能處以重刑之
    風險而如此作為，足證被告係從販入與賣出之量價差異汲取
    利潤，其販賣第一級毒品海洛因主觀上具有意圖營利之目的
    ，至為灼然。綜上所述，上揭補強證據已足資證明被告所為
    之任意性自白，核與事實相符，本件事證明確，被告之犯行
    均堪予認定。
三、有關被告施用第一級、第二級毒品部分：
    上揭犯罪事實二部分，為被告於審理時坦承不諱（本院卷第
    112頁）。被告之尿液經警方採集送驗，呈可待因、嗎啡、
    安非他命及甲基安非他命陽性反應結果，有台灣檢驗科技股
    份有限公司濫用藥物實驗室-高雄99年8月17日之濫用藥物檢
    驗報告（檢體編號水A100）、代號與真實姓名對照表並有扣
    得透明結晶4包，經鑑驗結果，確均含有甲基安非他命成份
    （驗餘淨重為11.0768公克）有行政院衛生署草屯療養院鑑
    字第990900058號鑑定書1份在卷可查（毒偵卷第11、12頁、
    偵卷第4頁）。是被告自白與事實相符，事證明確，其施用
    第一級、第二級毒品犯行堪以認定。
四、查海洛因為毒品危害防制條例第2條第2項第1款所定之第一
    級毒品，故核被告就犯罪事實一之(一)、(二)所為，均係犯毒品
    危害防制條例第4條第1項之販賣第一級毒品罪。查海洛因、
    甲基安非他命分別為毒品危害防制條例所定之第一級、第二
    級毒品。核被告犯罪事實二所為，係犯毒品危害防制條例第
    10條第1項之施用第一級毒品罪及同條例第10條第2項之施用
    第二級毒品罪；其施用前持有海洛因、甲基安非他命之低度
    行為，為施用之高度行為所吸收，均不另論罪。又被告係同
    時將第一級毒品海洛因及些許第二級毒品甲基安非他命混合
    置入玻璃球內，以燒烤方式一併吸食施用，係以一施用行為
    ，同時觸犯毒品危害防制條例第10條第1項、第2項之罪，為
    想像競合犯，應依刑法第55條之規定，從一重之毒品危害防
    制條例第10條第1項之施用第一級毒品罪處斷。另公訴人認
    被告施用第一級毒品、、第二級毒品二罪應分論併罰，尚有
    未洽。又其持有所欲販賣、施用海洛因、甲基安非他命之低
    度行為，分別為販賣、施用之高度行為所吸收，均不另論罪
    。被告所犯上開2次販賣第一級毒品海洛因、施用第一級毒
    品1次犯行各罪間，犯意各別，行為互殊，應予分論併罰。
五、再依毒品危害防制條例第17條第1項乃為有效追查毒品來源
    ，斷絕毒品供給，以杜絕毒品氾濫，祇須行為人願意供出毒
    品來源之上手，因而查獲其他正犯或共犯者，即可邀減輕或
    免除其刑之寬典；第2項則為使刑事案件儘速確定，鼓勵被
    告認罪，並節省司法資源，苟行為人於偵查及審判中均自白
    者，即符減刑要件。經查：
 (一)本件被告主張其於員警借訊時供出其毒品之來源，請求依前
   揭規定對被告減輕其刑等語。經查，被告主張其供出毒品來
   源係向綽號「阿輝」、「阿洲」之男子購買，雖有被告於99
   年7 月28日、同年11月2日調查筆錄可證（見本院卷第54、55
   、85-87頁），惟經本院函詢嘉義縣警察局水上分局有關被告
   供出其毒品來源之調查結果，經該局函覆被告雖供出向綽號
   「阿輝」、「阿洲」等男子購買毒品，聯絡電話為000000000
   0號行動電話及前四碼為0937之不詳行動電話，經本分局調閱
   該0000000000號手機通聯資料，該門號持有人未有違反毒品
   危害防制條例之刑案資料，且通聯內容顯示該持有人位置係
   在南投縣，與被告所述位置係在臺南市不符等語，有嘉義縣
   水上分局嘉水警偵字第0990015883號函（見本院卷第53頁）
   附卷可稽，且經證人王瑞泰即負責偵辦被告供出毒品來源之
   員警於本院審理時證述：目前尚未查出被告供出之毒品來源
   等語（見本院卷第102頁），足認被告所供出之毒品來源，目
   前尚未查獲，故不符合毒品危害防制條例第17條第1項減輕其
   刑之規定。
 (二)本件被告於警詢否認有任何販賣第一級毒品海洛因之犯行，
   於偵查中則辯稱有幫證人羅聖修買第一級毒品海洛因2次，否
   認有販賣第一級毒品海洛因之犯行（見偵卷第8、49頁）。雖
   於本院審理時坦承販賣第一級毒品海洛因2次犯行，惟被告未
   偵查中自白，僅於審判中自白，不符合毒品危害防制條例第1
   7條第2項規定被告於偵查及審判中均自白，減輕其刑之規定
   。至起訴書認被告於偵查中坦承販賣第一級毒品海洛因之犯
   刑容有誤會，併此敘明。
六、按刑法第59條規定，犯罪之情狀顯可憫恕，認科以最低度刑
    仍嫌過重者，得酌量減輕其刑，同法第57條規定，科刑時應
    審酌一切情狀，為科刑重輕之標準，於裁判上酌減其刑時，
    應就犯罪一切情狀（包括刑法第57條所列舉之10款事項），
    予以全盤考量，審酌其犯罪有無可憫恕之事由，以為判斷。
    故適用第59條酌量減輕其刑時，並不排除第57條所列舉10款
    事由之審酌，惟其程度應達於確可憫恕，始可予以酌減（最
    高法院70年度第6次刑事庭會議決議可資參照）。又參酌大
    法官釋字第263號解釋，若不分犯罪情況及結果如何，蓋以
    死刑、無期徒刑為法定刑，立法甚嚴，若有情輕法重之情，
    裁判時本有刑法第59條酌量減輕其刑之適用，足以免過嚴之
    刑。查本案被告所犯毒品危害防制條例第4條第1項之販賣第
    一級毒品罪，本刑為死刑或無期徒刑，而被告於本院審理時
    坦承犯行，節省相當司法審理資源之耗費，且深具悔意，僅
    因一時貪念而販賣第一級毒品海洛因，致罹重典，復觀以販
    賣對象、次數及時間，僅係供給微量與平日有施用毒品習慣
    者以解其毒癮，販賣海洛因所得總計亦僅2,000元，並非巨
    額，販賣期間亦非長期，且僅係吸毒者間為求互通有無之零
    星的小額交易，相較於專門大量走私進口或長期販賣毒品之
    「大盤」、「中盤」等以販毒維生之毒梟而言，其對社會秩
    序與國民健康之危害程度尚非至鉅，倘科以最輕之法定本刑
    無期徒刑，未免過苛，難謂符合罪刑相當性及比例原則，且
    無從與真正長期及大量販毒者之惡行相區別，是觀諸被告上
    開販賣第一級毒品之犯罪情狀，在客觀上足以引起一般之同
    情，認為確可憫恕，若予宣告法定最低度之刑，猶嫌過重，
    爰就犯罪事實一所示之販賣第一級毒品2次行為，各依刑法
    第59條規定均減輕其刑。
七、爰審酌被告四肢健全，竟不思循正途賺取金錢，反意圖牟取
    暴利，販賣第一級毒品海洛因與他人，戕害國人健康惡性非
    輕，且施用毒品戕害自身；惟被告坦承犯行，尚知悔悟之態
    度；所販賣毒品之次數、數量；國中畢業之教育程度、未婚
    ，曾從事水電、夜市擺攤等一切情狀，量處如主文所示之刑
    ，並定其應執行之刑。
八、沒收部分：
 (一)按查獲之第一、二級毒品，不問屬於犯人與否，均沒收銷燬
   之，毒品危害防制條例第18條第1項前段定有明文；以營利為
   目的販入毒品，經多次販賣後，持有剩餘毒品被查獲，其各
   次販賣毒品行為，固應併合處罰，惟該持有剩餘毒品之低度
   行為，應僅為最後一次販賣毒品之高度行為所吸收，不另論
   罪，則就該查獲之剩餘毒品，自祇能於最後一次販賣毒品罪
   宣告沒收銷燬，不得於各次販賣毒品罪均一併宣告（最高法
   院98年度臺上字第1063號、98年度臺上字第738號判決可參）
   。又依同條例第19條第1項規定，犯第4條第1項、第2項販賣
   第一、二級毒品罪者，其供犯罪所用或因犯罪所得之財物，
   應沒收之，如全部或一部不能沒收時，追徵其價額或以其財
   產抵償之。而刑罰法令關於沒收之規定，有採職權沒收主義
   與義務沒收主義：職權沒收，指法院就屬於被告所有，供犯
   罪所用或因犯罪所得之物，仍得本於職權斟酌宣告沒收與否
   ，例如刑法第38條第1項第2款、第3款、第3項前段等屬之；
   義務沒收，又可分為絕對義務沒收及相對義務沒收二者。前
   者指凡法條規定「不問屬於犯人與否，沒收之」者屬之，法
   院就此等物品，是否宣告沒收無審酌餘地，除已證明滅失外
   ，不問屬於犯人與否或有無查扣，均應沒收，例如刑法第200
   條、第205條、第209條、第219條、第266條第2項、毒品危害
   防制條例第18條第1項前段等屬之；後者，供犯罪所用或因犯
   罪所得，且以屬於被告所有者為限，始應予以沒收，例如毒
   品危害防制條例第19條第1項規定屬之，因本條並無「不問屬
   於犯人與否，沒收之」之規定，應以屬於被告所有，供犯罪
   所用或因犯罪所得之財物，始得宣告沒收。查本件扣案之附
   表一編號1所示第一級毒品海洛因56包，係供被告預備供己施
   用及販賣，兩者已無從區分，業據被告供承無誤（見本院卷
   第107頁），既屬被告本件販賣犯行及被告施用犯行所查獲之
   第一級毒品，不問屬於犯人與否，應依毒品危害防制條例第
   18條第1項前段規定，在被告第二次販賣第一級毒品海洛因項
   下及被告施用第一級毒品罪刑之項下宣告沒收銷燬之；附表
   一編號2所示甲基安非他命4包為供被告施用二級毒品所用，
   亦應依毒品危害防制條例第18條第1項前段規定，在施用毒品
   項下宣告沒收銷燬之
 (二)附表編號1、2所示各毒品外包裝袋總計60只，係各用於包裹
   毒品，防其裸露、逸出、潮濕，便於持有藉以販賣及施用且
   屬被告所有。即應依毒品危害防制條例第19條第1項及刑法第
   38 條第1項第2款予以宣告沒收（最高法院94年度臺上字第
   1844 號、92年度臺上字第4587號裁判可資參照）
 (三)附表一編號3所示之物，係被告所有且供販賣第一級毒品海洛
   因之用，業據被告於本院審理時供述明確（見本院卷第107頁
   ）。應依毒品危害防治條例第19條第1項規定予以宣告沒收。
 (四)附表一編號4、5所示之物，係被告所有且供販賣第一級毒品
   海洛因及施用毒品之用，業據被告於本院審理時供述明確（
   見本院卷第107頁）。應依毒品危害防制條例第19條第1項及
   刑法第38條第1項第2款予以宣告沒收。
 (五)附表一編號6所示之物，係被告所有且供施用毒品所用之物，
   業據被告於本院審理時供述明確（見本院卷第107頁）。
   應依刑法第38條第1項第2款予以宣告沒
 (六)附表一編號7所示之物，係被告所有且供被告販賣第一級毒品
   海洛因及施用毒品所用之物，業據被告於本院審理時供述明
   確（見本院卷第107頁）。應依毒品危害防制條例第19條第1
   項及刑法第38條第1項第2款予以宣告沒。
 (七)附表一編號8所示之物，為被告所有聯絡販毒之用，業經被告
   陳述在卷，應依毒品危害防治條例第19條第1項規定予以宣告
   沒收。
 (八)至扣案之小鑷子1支及小剪刀2支雖為被告所有，但無證據顯
   示係供本件販賣第一級毒品或施用毒品犯罪所用之或預備供
   本件販賣第一級毒品或施用毒品犯罪之用之物，爰不予宣告
   沒收。
據上論斷，應依刑事訴訟法第299條第1項前段，毒品危害防制條
例第4條第1項、第10條第1項、第2項、第18條第1項前段、第19
條第1項，刑法第11條、第38條第1項第2款、第55條、第51條第5
款、第59條，判決如主文。
本案經檢察官陳志川到庭執行職務。
中    華    民    國    99    年    12    月    14    日
                  刑事第三庭審判長法  官  陳仁智
                                  法  官  李秋瑩
                                  法  官  葉淑儀
以上正本證明與原本無異。
如不服本判決應於收受判決後10日內向本院提出上訴書狀，並應
敘述具體理由；其未敘述上訴理由者，應於上訴期間屆滿後20日
內向本院補提理由書（均須按他造當事人之人數附繕本）「切勿
逕送上級法院」。
中    華    民    國    99    年    12    月    14    日
                                  書記官  劉美娟
附錄本判決論罪科刑法條全文：
毒品危害防制條例第4條第1項：
製造、運輸、販賣第一級毒品者，處死刑或無期徒刑；處無期徒
刑者，得併科新臺幣 2 千萬元以下罰金。
毒品危害防制條例第10條第1項、第2項：
施用第一級毒品者，處 6 月以上 5 年以下有期徒刑。
施用第二級毒品者，處 3 年以下有期徒刑。
附表一：
┌──┬─────────────────────┐
│編號│內容                                      │
├──┼─────────────────────┤
│1   │第一級毒品海洛因56包（驗餘淨重總計9.21公克│
│    │）暨各包毒品外包裝袋56只。                │
├──┼─────────────────────┤
│2   │甲基安非他命壹包（驗餘淨重11.7068公克）暨 │
│    │毒品外包裝袋4只。                         │
├──┼─────────────────────┤
│3   │電子磅秤1台                               │
├──┼─────────────────────┤
│4   │研磨器1組                                 │
├──┼─────────────────────┤
│5   │吸管6支                                   │
├──┼─────────────────────┤
│6   │殘渣夾鏈袋11個                            │
├──┼─────────────────────┤
│7   │空夾鏈袋1062個                            │
├──┼─────────────────────┤
│8   │行動電話1支（含0000000000號SIM卡1張）。   │
│    │                                          │
└──┴─────────────────────┘

司法院資訊處製作；財團法人民間司法改革基金會備份。
